臺灣南投地方法院刑事判決
111年度原金訴字第20號
公  訴  人  臺灣南投地方檢察署檢察官
被      告  幸耀輝


指定辯護人  本院公設辯護人許定國  
上列被告因洗錢防制法案件，經檢察官提起公訴（111 年度偵字
第68號），因被告承認被訴犯罪事實，經本院合議庭裁定由受命
法官獨任行簡式審判程序，判決如下：
    主      文
甲○○幫助犯洗錢防制法第十四條第一項之洗錢罪，處有期徒刑
貳月，併科罰金新臺幣貳仟元，罰金如易服勞役，以新臺幣壹仟
元折算壹日。緩刑貳年，緩刑期間付保護管束，並應於本判決確
定之日起壹年內，向指定之政府機關、政府機構、行政法人、社
區或其他符合公益目的之機構或團體，提供陸拾小時之義務勞務
。
    事實及理由
壹、犯罪事實
　　甲○○可預見將自己所有之金融機構帳戶資料提供給他人使
　　用，恐遭他人利用作為財產犯罪之人頭帳戶，供為收受及提
　　領特定犯罪所得，並於他人提領後即產生遮斷資金流動軌跡
　　以逃避國家追訴、處罰之效果而洗錢，竟基於幫助他人詐欺
　　取財及幫助洗錢之不確定犯意，於民國110 年7 月31日晚間
　　11時5 分前之某時許，將其所申辦之中華郵政股份有限公司
　　帳號00000000000000號帳戶（下稱本案帳戶）之資料提供予
　　真實年籍資料不詳之人（無證據證明該人與下述之實際施用
　　詐術及提領款項之人合計達3 人以上，亦無證據證明其中有
　　未滿18歲之人，下稱詐欺成員）使用。詐欺成員於取得甲○
　　○之本案帳戶資料後，即基於共同意圖為自己不法所有之詐
　　欺取財及洗錢之犯意聯絡，於110 年7 月27日，以「陳佑哲
　　」之名義，透過通訊軟體LINE向乙○○佯稱：其係乩身，可
　　幫其改運及送靈，其觀察乙○○之照片及生辰八字，發現乙
　　○○身上有跟很多不乾淨的東西，須花錢處理云云，致乙○
　　○陷於錯誤，而於同年月31日晚間11時5 分許，將新臺幣（
　　下同）9 千元匯入本案帳戶內。又乙○○所匯入本案帳戶之
　　受詐騙款項，旋遭詐欺成員全數提領，而掩飾、隱匿該些犯
　　罪所得之去向及所在。嗣經乙○○發覺有異，報警處理，始
　　查悉上情。
貳、程序部分
    被告甲○○所犯本案之罪，依法得行簡式審判程序，因被告
　　坦承被訴犯罪事實，故本院合議庭裁定本案適用簡式審判程
　　序，依刑事訴訟法第273 條之2 、第159 條第2 項前段規定
　　，無傳聞法則之適用，證據調查程序亦予簡化。
參、認定犯罪事實所憑之證據及理由
　　上開犯罪事實，業據被告坦承不諱（本院卷第39、41、46頁
　　），核與證人即告訴人乙○○證述之內容一致（警卷第4 至
　　7 頁），並有告訴人之相關報案資料(含通訊軟體LINE 對話
　　紀錄、被害人帳戶明細及車手提領時間一覽表、內政部警政
　　署反詐騙諮詢專線紀錄表、帳戶個資檢視、高雄市政府警察
　　局新興分局五福二路派出所受理詐騙帳戶通報警示簡便格式
　　表、金融機構聯防機制通報單、受（處）理案件證明單、身
　　分證影本）（警卷第8 至12、18至23頁）、本案帳戶之開戶
　　資料及歷史交易明細（警卷第13至17頁）、臺灣南投地方檢
　　察署公務電話紀錄表（偵卷第3 至5 頁）、本院電話紀錄表
    本院卷第33頁）存卷為憑，可徵被告上揭任意性自白與事實
　　相符，應足採信。本案事證明確，被告犯行洵堪認定，應予
　　依法論科。
肆、論罪科刑
一、按刑法上之幫助犯，係對於犯罪與正犯有共同之認識，而以
　　幫助之意思，對於正犯資以助力，並未參與實行犯罪之行為
　　者而言。如未參與實行犯罪構成要件之行為，且係出於幫助
　　之意思提供助力，即屬幫助犯，而非共同正犯。經查，被告
　　將本案帳戶資料供給詐欺成員使用，而作為收受詐騙告訴人
　　所得款項之工具，被告主觀上具有幫助他人實行詐欺取財犯
　　罪之不確定故意甚明。又被告提供本案帳戶資料，乃實施詐
　　欺取財犯罪構成要件以外之行為，自應認屬幫助詐欺取財之
　　犯行。此外，被告交付本案帳戶資料給其他不認識之人使用
　　，此一舉措固非屬洗錢防制法第2 條所稱之洗錢行為，不成
　　立一般洗錢罪之正犯，然被告主觀上既已認識本案帳戶可能
　　作為收受、提領詐欺犯罪所得使用，他人提領該帳戶內之款
　　項後，可能產生遮斷資金流動軌跡之效果，致後續難以循線
　　追查不法犯罪所得之下落，卻仍基於幫助之犯意而提供，自
　　應論以幫助犯一般洗錢罪。是核被告所為，係犯刑法第30條
　　第1 項前段、第339 條第1 項之幫助詐欺取財罪，及犯刑法
　　第30條第1 項前段、洗錢防制法第14條第1 項之幫助洗錢罪
　　。
二、被告提供本案帳戶資料之行為，同時使詐欺成員經由掌控本
　　案帳戶之使用權限，而掩飾犯罪所得之真正去向及所在，則
　　被告所犯之上開幫助詐欺取財罪及幫助一般洗錢罪，屬異種
　　想像競合犯，應依刑法第55條前段規定，從較重之幫助一般
　　洗錢罪論處。
三、刑之減輕事由
㈠、按「犯前二條之罪，在偵查或審判中自白者，減輕其刑」，
　　洗錢防制法第16條第2 項定有明文。查被告於本院訊問時，
　　就其本案所為，坦承犯刑法第30條第1 項前段、洗錢防制法
　　第14條第1 項之幫助一般洗錢罪，已如前述，爰依法減輕其
　　刑。
㈡、按「幫助犯之處罰，得按正犯之刑減輕之」，刑法第30條第
    2 項定有明文。查被告幫助他人犯詐欺取財罪及一般洗錢罪
　　，為幫助犯，本院衡酌其犯罪情節顯較正犯為輕，因此依刑
　　法第30條第2 項規定，按正犯之刑予以減輕，並依法遞減輕
　　之。
四、爰以行為人責任為基礎，審酌被告自身雖未實際參與詐欺取
    財犯行，但其提供金融帳戶資料予他人非法使用，造成執法
    機關不易查緝犯罪行為人，危害社會治安，亦助長社會犯罪
    風氣，復未與告訴人成立調、和解，本不宜寬待；然慮及被
　　告犯後坦承犯行，態度尚佳，兼衡其自陳為國中畢業之智識
　　程度，目前係以臺電外包商為業，每月收入4 、5 萬元，未
　　婚無子女之家庭生活經濟狀況，並參酌檢察官、辯護人、被
　　告及告訴人對刑度之意見，及本案告訴人之具體被害金額、
　　被告為本案犯行之動機、目的、未因此獲有任何報酬等一切
　　情狀，量處如主文所示之刑，並就併科罰金部分諭知罰金易
　　服勞役之折算標準，以資懲儆。
五、辯護人為被告請求給予緩刑自新之機會等語，經查：被告前
　　於101 年間，因偽造文書案件，經臺灣臺北地方法院以99年
　　度訴字第2049號判決判處有期徒刑1 年3 月確定，並於101
　　年11月3 日徒刑執行完畢一節，有被告之臺灣高等法院前案
    紀錄表在卷可參。被告固曾因故意犯罪，而受有期徒刑以上
　　刑之宣告且執行完畢，然距離本案犯行已逾5 年，且參酌被
　　告犯後坦承犯行，並無飾詞卸責以圖脫免自己責任之情形，
　　且告訴人已自本案其他共犯處取回本案被害金額，並表達不
　　願訴追之意，此有本院電話紀錄表可參（本院卷第33頁），
　　雖被告自身未與告訴人成立調、和解，然本院考量上情，可
　　信被告經此偵、審程序及科刑之教訓，應能知所警惕，爰依
　　刑法第74條第1 項第2 款之規定，併予宣告緩刑2 年，以勵
　　自新，惟為使被告對自身行為有所警惕，另依同法第74條第
　　2 項第5 款之規定，諭知被告應於本判決確定之日起1 年內
　　，向指定之政府機關、政府機構、行政法人、社區或其他符
　　合公益目的之機構或團體，提供60小時之義務勞務，及依同
　　法第93條第1 項第2 款之規定，宣告於緩刑期間內付保護管
　　束，俾能由觀護人予以適當督促，以防其再犯並用以自新。
六、被告供稱其對於本案犯行未獲有任何利益（本院卷第41頁）
　　，且衡諸卷存事證，並無證據可以積極證明被告有因本案犯
　　行而取得任何犯罪所得，自無從為沒收及追徵價額之諭知，
　　一併敘明。
據上論斷，應依刑事訴訟法第273 條之1 第1 項、第299 條第1
項前段，判決如主文。　
本案經檢察官鄭文正提起公訴，檢察官石光哲到庭執行職務。　
中　　華　　民　　國　　111 　年　　11　　月　　9 　　日
　　　　　　　　　刑事第二庭    法　官  陳育良
以上正本與原本無異。
如不服本判決應於收受送達後20日內向本院提出上訴書狀，並應
敘述具體理由；其未敘述上訴理由者，應於上訴期間屆滿後20日
內向本院補提理由書（均須按他造當事人之人數附繕本）「切勿
逕送上級法院」。
告訴人或被害人如對於本判決不服者，應具備理由請求檢察官上
訴，其上訴期間之計算係以檢察官收受判決正本之日期為準。
                                書記官  林儀芳
中　　華　　民　　國　　111 　年　　11　　月　　9 　　日
附錄本案論罪科刑法條全文
洗錢防制法第2 條
本法所稱洗錢，指下列行為：
一、意圖掩飾或隱匿特定犯罪所得來源，或使他人逃避刑事追訴
    ，而移轉或變更特定犯罪所得。
二、掩飾或隱匿特定犯罪所得之本質、來源、去向、所在、所有
    權、處分權或其他權益者。
三、收受、持有或使用他人之特定犯罪所得。
　　
洗錢防制法第3 條
本法所稱特定犯罪，指下列各款之罪：
一、最輕本刑為六月以上有期徒刑以上之刑之罪。
二、刑法第一百二十一條第一項、第一百二十三條、第二百零一
    條之一第二項、第二百六十八條、第三百三十九條、第三百
    三十九條之三、第三百四十二條、第三百四十四條、第三百
    四十九條之罪。
三、懲治走私條例第二條第一項、第三條第一項之罪。
四、破產法第一百五十四條、第一百五十五條之罪。
五、商標法第九十五條、第九十六條之罪。
六、廢棄物清理法第四十五條第一項後段、第四十七條之罪。
七、稅捐稽徵法第四十一條、第四十二條及第四十三條第一項、
    第二項之罪。
八、政府採購法第八十七條第三項、第五項、第六項、第八十九
    條、第九十一條第一項、第三項之罪。
九、電子支付機構管理條例第四十四條第二項、第三項、第四十
    五條之罪。
十、證券交易法第一百七十二條第一項、第二項之罪。
十一、期貨交易法第一百十三條第一項、第二項之罪。
十二、資恐防制法第八條、第九條之罪。
十三、本法第十四條之罪。
　　　
洗錢防制法第14條
有第二條各款所列洗錢行為者，處7 年以下有期徒刑，併科新臺
幣5 百萬元以下罰金。
前項之未遂犯罰之。
前二項情形，不得科以超過其特定犯罪所定最重本刑之刑。
　
中華民國刑法第30條
幫助他人實行犯罪行為者，為幫助犯。雖他人不知幫助之情者，
亦同。
幫助犯之處罰，得按正犯之刑減輕之。
　
中華民國刑法第339 條
意圖為自己或第三人不法之所有，以詐術使人將本人或第三人之
物交付者，處5 年以下有期徒刑、拘役或科或併科50萬元以下罰
金。
以前項方法得財產上不法之利益或使第三人得之者，亦同。
前二項之未遂犯罰之。